【裁判字號】    97,訴,161
【裁判日期】    970710
【裁判案由】    損害賠償
【裁判全文】
臺灣屏東地方法院民事判決               97年度訴字第161號
原      告  甲○○
            戊○○
被      告  丙○○
                      號
            丁○○
            乙○○
上列當事人間請求損害賠償事件，經原告提起刑事附帶民事訴訟
，請求侵權行為損害賠償（96年度附民字第177 號），由本院刑
事庭裁定移送前來，本院於民國97年7 月1 日言詞辯論終結，判
決如下：
    主  文
被告丁○○應各給付原告甲○○、戊○○新臺幣萬元，及自民
國九十六年十月十三日起至清償日止，按週年利率百分之五計算
之利息。
被告丙○○及被告乙○○應連帶給付原告戊○○新臺幣陸萬元，
及自民國九十六年十月十三日起至清償日止，按週年利率百分之
五計算之利息。
被告丙○○應各給付原告甲○○、戊○○新臺幣萬元，及自民
國九十六年十月十三日起至清償日止，按週年利率百分之五計算
之利息。
原告其餘之訴駁回。
訴訟費用由被告負擔十五分之一，餘由原告負擔。
    事 實 及 理 由
一、程序事項：按訴狀送達後，原告不得將原訴變更或追加他訴
    。但擴張或減縮應受判決事項之聲明者，不在此限，民事訴
    訟法第255 條第1 項第3 款定有明文。本件原告起訴聲明第
    2 項原係請求被告乙○○及被告丙○○應連帶給付原告新臺
    幣（下同）1,251,800 元，及自民國96年10月13日起至清償
    日止，按週年利率百分之5 計算之利息，嗣減縮本金請求為
    1,250,000 元，屬減縮應受判決事項之聲明，經核與前揭規
    定相符，應予准許。
二、原告主張：
  (一)被告丙○○為屏東縣麟洛鄉○○段950 、960 地號土地（下
    稱系爭土地）之所有權人，乙○○為其弟，被告丁○○則為
    其父。戊○○與其夫原告甲○○向被告丙○○承租上開土地
    ，租金1 年42萬元，已由原告預付，後於94年12月間，被告
    欲將系爭土地另出售他人，並願補償原告20萬元，詎料系爭
    土地出售後，被告不但未補償原告20萬元，已繳納租金亦未
    退還，至95年10月被告更對原告飼養之豬隻為假扣押，並以
    市價2 成出售，使原告蒙受巨大損失，兩家因租賃糾紛而起
    爭執。被告丙○○、乙○○、丁○○遂先後為下列行為：
  1.被告丁○○於95年8 月初某日及95年9 月6 日下午5 時許，
    至屏東縣麟洛鄉興農巷20號原告甲○○及原告戊○○住處，
    基於恐嚇之犯意，分別對原告甲○○恐稱：「我說要殺的時
    候就殺了，我坦白跟你說，你若讓我忍至脖子、鼻孔時，我
    說要殺就要殺，我先處理部份的人，你到時候後悔就來不及
    ，我不是在唬你哦‥‥時間到時就是要你的命‥逮到機會就
    要打你，你就看好全家的安全‥我考慮了整晚，想怎樣殺你
    」、「現在要殺人，還是要押人，還是打人，等著瞧，我說
    到就做到」等語，以加害生命之事恫嚇原告甲○○、戊○○
    ，使原告甲○○、戊○○心生畏懼，致生危害於原告甲○○
    、戊○○生命之安全。
  2.被告丙○○於95年9 月22日上午10時許夥同姓名、年籍不詳
    之成年男子數人前往原告甲○○上址住處，因原告甲○○不
    在住處，被告丙○○等人遂基於恐嚇之概括犯意聯絡，在該
    處大門前，由被告丙○○以其所持0000000000號行動電話，
    撥打原告甲○○0000000000號行動電話後，再上開行動電話
    交由姓名、年籍不詳之成年男子持之，並基於恐嚇之犯意，
    對原告甲○○恫稱：「我怕你玩不起啦」、「我就是故意要
    跟你玩」、「我明天早上還來找你，然後叫混凝土車來填堵
    ，叫少年仔來看守」等語，以加害生命之事恫嚇原告甲○○
    ，使原告甲○○心生畏懼，致生危害於甲○○生命之安全。
  3.被告乙○○於95年9 月30日晚間7 時50分許，前往上址欲找
    甲○○，由於原告甲○○不在，原告戊○○因害怕而不敢開
    門，便告知乙○○他日再來，詎被告乙○○竟在該處大門前
    等候，待被告丙○○與不知情之鐵工1 人到達後，被告乙○○、被告丙○○便基於恐嚇、侵入住宅附連圍繞之土地及毀
    損之犯意聯絡，由被告丙○○命令該名鐵工，逕自將該處大
    門切開，原告戊○○因而馬上報警，待大門遭切開後，被告
    乙○○便無故進入大門內欲查看該處之污水處理廠（未進入
    原告甲○○、原告戊○○之住處內），並以此加害自由之行
    為恐嚇原告戊○○，並因而導致原告戊○○心生畏懼，致生
    危害於原告戊○○自由之安全，但因當時天色昏暗無法查看
    污水處理廠，被告丙○○又命令鐵工將已遭切開之大門，焊
    死在地面，欲待明日再來查看，因而造成該大門無法正常關
    閉而不堪使用，足以生損害於原告甲○○、原告戊○○。
  (二)故原告依侵權行為之法律關係提起訴訟，並聲明：(1)被告丁○○應各給付原告30萬元，及自訴狀繕本送達翌日起即96年
    10 月13 日至清償日止，按週年利率百分之5 計算之利息；
    (2)被告丙○○及被告乙○○應連帶給付原告戊○○1,250,00
    0 元，及自96年10月13日起即至清償日止，按週年利率百分
    之5 計算之利息；(3)被告丙○○應各給付原告475,000 元，
    及自96年10月13日起即至清償日止，按週年利率百分之5 計
    算之利息。
三、被告方面均以：因原告拒不返還系爭土地，使被告無法將系
    爭土地如期出售交付第三人陳鶴年，蒙受巨大損失，而兩造
    爭執僅係一時口角，並不嚴重，無恐嚇情事，伊等願息事寧
    人，故未提出刑事上訴，不料原告仍訴請賠償，伊等之損失
    較原告更為巨大，尚且未請求原告賠償所受損失，伊等自不
    負損害賠償責任等語置辯，並聲明：原告之訴駁回。
四、本件爭點：
    (一)被告丁○○、丙○○、乙○○有無恐嚇侵入住宅之侵權行
      為？
    (二)原告得請求精神撫慰金範圍為何？
五、本院就上述爭點(一)判斷如下：
    按不法侵害他人之身體、健康、名譽、自由、信用、隱私、
    貞操，或不法侵害其他人格法益而情節重大者，被害人雖非
    財產上之損害，亦得請求賠償相當之金額；數人共同不法侵
    害他人之權利者，連帶負損害賠償責任，民法第195 條第1
    項、第185 條分別定有明文。經本院調閱臺灣屏東地方法院
    檢察署95年度他字第2109號、96偵字第2746號偵查卷宗、本
    院96年度易字第369 號刑事卷宗，審核被告侵權行為並析述
    如下：
  1.被告丁○○部分：
    經本院調閱臺灣屏東地方法院檢察署95年度他字第2109號偵
    查卷宗，經檢察事務官勘驗錄音光碟筆錄（該卷第45至47頁
    ）與原告提出之錄音譯文資料意思相符，可知被告丁○○確
    實於95年8 月初某日及95年9 月6 日下午5 時許至原告之住
    處，分別對原告甲○○恫稱：「我說要殺的時候就殺了，我
    坦白跟你說，你若讓我忍至脖子、鼻孔時，我說要殺就要殺
    ，我先處理部份的人，你到時候後悔就來不及，我不是在唬
    你哦‥‥時間到時就是要妳的命。‥逮到機會就要打你，你
    就看好全家的安全‥我考慮了整晚，想怎樣殺你」、「現在
    要殺人，還是要押人，還是打人，等著瞧，我說到就做到」
    等語，顯見係以加害他人生命安全使他人心生畏懼之意思而
    出言恫嚇，被告丁○○辯稱僅係一時口角，並無恐嚇犯行云
    云，即不足取，是被告丁○○此舉，顯為侵害他人人格權權
    之行為，應負侵權行為損害賠償責任。
  2.被告乙○○、丙○○部分：
    被告乙○○於95年9 月30日晚間7 時50分許，在原告之住處
    大門前等候，待被告丙○○與不知情之鐵工1 人到達後，由
    被告丙○○命令鐵工，將該處大門切開，待大門遭切開後，
    並委託工人將鐵門切開並焊死在地面，隨即由被告乙○○進
    入原告住處附連圍繞之土地之事實，業據被告丙○○、乙○○於本院刑事庭96年度易字369 號審理時所自承（見該卷32
    至33頁），且有該刑事案件證人甲○○於本院刑事庭審理時
    證述屬實，復有原告提出之現場照片4 張及屏東縣警察局屏
    東分局警員鐘文清所提出之現場平面圖1 紙（見95年度他字
    第2109號偵查卷宗第6 頁、第8 頁）在卷可證，堪信為真實
    。是被告丙○○、乙○○辯稱並無毀損、侵入住宅附連圍繞
    之土地之事實，即不足採。又被告丙○○、乙○○僱請鐵工
    ，在未經原告之同意下，逕自以工具切開原告住處外之鐵門
    ，其行為顯然係以加害自由之事恫嚇當時在家之原告戊○○
    ，使原告戊○○心生畏懼，致生危害於原告戊○○自由之安
    全，原告戊○○並已當場報警處理，此據原告戊○○於本院
    刑事庭審理時證述綦詳，且有95年9 月30日到場處理之屏東
    縣警察局屏東分局麟洛分駐所警員鍾文清於本院刑事庭審理
    時到庭結述屬實，並提出受理各類案件紀錄表1 紙附卷可參
    （見本院96年度易字369 號刑事卷101 至102 頁）。縱上，
    被告丙○○、乙○○確有共同毀損原告器物、侵入原告住宅
    附連圍繞之土地之事實，致使原告戊○○心生畏懼，人格權
    受有損害，應連帶負損害賠償責任。
  3.被告丙○○部分：
    復觀上開偵察卷宗錄音光碟勘驗筆錄及譯文資料，被告丙○○確於95年9 月22日早上11時許夥同姓名、年籍不詳之成年
    男子數人共同前往甲○○上址住處，在該處大門前，由被告
    丙○○以其所持0000000000號行動電話，撥打原告甲○○00
    00000000號行動電話後，再上開行動電話交由姓名、年籍不
    詳之成年男子持之，由該男子對甲○○恫稱：「我怕你玩不
    起啦」、「我就是故意要跟你玩」、「我明天早上還來找你
    ，然後叫混凝土車來填堵，叫少年仔來看守」等語（見該偵
    查卷宗47頁），可認被告丙○○知其欲前往與原告處理論系
    爭土地承租、返還土地之相關事宜，雙方之前又已多次協商
    未果且惡言相向，是衡情被告丙○○到達原告住處之前，應
    早已告訴其友人有關兩造間就系爭土地租賃糾紛，且雙方已
    經商討多次都未能讓原告返還系爭土地等情，其友人方可得
    知渠等上開糾紛，被告丙○○因當日與甲○○再度商討未獲
    得結果，其始基於恐嚇之犯意聯絡，將上開行動電話交由其
    友人，由其友人對甲○○為上開恐嚇言語，故被告丙○○與
    其友人，顯係共同不法侵害他人人格權，被告丙○○依法應
    負侵權行為損害賠償責任。
六、本院就上述爭點(二)判斷如下：
    次按慰藉金之多寡，應斟酌雙方之身分、地位、資力與加害
    之程度，及其他各種情形核定相當之數額，其金額是否相當
    ，自應依實際加害情形與被害人所受之痛苦及雙方之身分、
    地位、經濟狀況等關係決定之。經本院依稅務電子閘門所得
    調件明細表得知：原告於95年度名下有收入4,182 元，及福
    特六合轎車一部（本院卷20頁），原告戊○○則無所得資料
    ；被告95年度名下有3 筆股利所得及2 筆租賃所得共471,77
    5 元，及不動產總值5,217,100 元，被告丁○○於95年度名
    下有股利所得109 元，及土地1 筆37,221,600元（惟其自承
    抵押貸款債權額超過土地價值），被告乙○○於95年度名下
    有股利所得370 元，裕隆汽車一部（自承已報廢），不動產
    1 筆價值21,731,200元（本院卷18至46頁），本院審酌被告
    被告丙○○、丁○○及乙○○分別受有受有大學畢業及專科
    畢業之教育程度，被告為前揭不法行為時均為有智識之成年
    人，此有個人基本資料1 份在卷可稽（本院96年度易字第36
    9 號卷114-4 至111-5 頁），被告丙○○與原告間本為租賃
    土地之承租人、出租人之關係，因系爭土地租賃期間到期而
    生返還土地之糾紛，不思以合法途徑請求原告返還系爭土地
    ，竟夥同其弟弟即被告乙○○與父親即被告丁○○及其友人
    ，共同以上開不法手段，要求原告應返還系爭土地，以及兩
    造身分、地位、行為之方式地點、經濟能力、原告因被告等
    人前揭行為所受驚懼之程度，致原告受有精神上之痛苦等一
    切情狀，認原告所受非財產上損害，於被告丁○○部分以6
    萬元、於被告丙○○及被告乙○○共同侵權部分以6 萬元、
    於被告丙○○部分以6 萬元為適當，逾此部分即無理由，不
    應准許。
七、綜上所述，原告確受有被告前揭不法侵害行為，自得請求被
    告負損害賠償責任；而原告所得請求非財產上損害之精神慰
    撫金賠償金額，於被告丁○○部分以6 萬元、於被告丙○○
    及被告乙○○共同侵權部分以6 萬元、於被告丙○○部分以
    6 萬元為屬適當。從而，原告訴請被告給付如主文所示之金
    額，及自本起訴（刑事附帶民事訴訟）狀繕本送達被告之翌
    日即96年10月13日起至清償日止，按週年利率百分之5 計算
    之法定遲延利息，於此範圍內之請求，為有理由，應予准許
    ；逾此範圍之請求，為無理由，應予駁回；至被告辯稱因原
    告遲延返還租賃物受有損害，此應由被告另行訴請請求賠償
    因此所受之損害，要與本件無涉，併此敘明。
八、本件判決事證已臻明確，兩造其餘攻擊防禦及舉證，經核與
    判決結果無影響，爰不加以一一論擬，附此敘明。
九、據上論結，原告之訴一部有理由，一部無理由，依民事訴訟
    第79條，判決如主文。
中    華    民    國    97    年    7     月    10    日
                  民事第二庭  法  官  羅森德
以上為正本，係照原本作成。
如不服本判決，應於收受送達後20日內向本院提出上訴書狀，其
未表明上訴理由者，應於提出上訴後20日內向本院補提理由書狀
（均須按他造當事人之人數附繕本）。
                              書記官  蔣開屏
中    華    民    國    97    年    7     月    10    日


司法院資訊處製作；財團法人民間司法改革基金會備份。
